【裁判字號】    89,上訴,1363
【裁判日期】    890824
【裁判案由】    妨害公務等
【裁判全文】
臺灣高等法院臺中分院刑事判決                  八十九年度上訴字第一三六三號
    上  訴  人
    即  被  告  丙○○
右上訴人因違反電業法等案件，不服臺灣彰化地方法院八十九年度訴字第二四九號中
華民國八十九年五月十日第一審判決（起訴案號：臺灣彰化地方法院檢察署八十八年
度偵字第一０六一九號），提起上訴，本院判決如左：
      主  文
上訴駁回。
      事  實
一、丙○○係位於彰化縣埔鹽鄉○○村○○路五十二之二十四號豐盛西點麵包店工廠
    之實際負責人，因該麵包店工廠用電量頗大，為圖節省開銷，竟萌為自已不法所
    有之意圖，於民國（下同）八十七年底至八十八年初間之某日，囑請知情且有犯
    意之聯絡並具改裝電錶能力之人，於前開豐盛西點麵包店工廠外，將電錶外箱由
    台灣電力公司所置連同電錶出租，委託用戶保管並證明台灣電力公司所加封之封
    印鎖編號Ｅ0000000、Ｅ0000000及箱內瓦時計之電錶封印Ｅ00
    00000、乏時計之電錶端子蓋封印Ｅ0000000等撬開損壞，並改動電
    錶內部計度齒輪，致使前開電錶計度失真，進而竊取台灣電力公司之電力使用，
    嗣經台灣電力公司彰化營業處稽查人員，依電腦分析發覺有異，於八十八年十一
    月九日前往上開麵包店工廠查看電錶箱，始獲悉上情。
二、案經彰化縣警察局溪湖分局報請臺灣彰化地方法院檢察署檢察官聲請原審法院以
    簡易判決處刑，由原審改依通常程序審判。
      理  由
一、訊據上訴人即被告丙○○矢口否認有前述損壞台灣電力公司所設置之封印，並改
    動電錶內之齒輪，使之計度失真，進而竊取電力之犯行，辯稱：伊從未更改電錶
    齒輪，以竊取電力使用之行為云云。
二、但查：位於彰化縣埔鹽鄉○○村○○路五十二之二十四號豐盛西點麵包店工廠外
    ，由台灣電力公司所裝置之封印鎖編號Ｅ0000000、Ｅ0000000之
    電錶箱（箱內瓦時計之電錶封印Ｅ0000000、乏時計之電錶端子蓋封印Ｅ
    0000000），係被告丙○○所實際經營之豐盛西點麵包店在使用，此業據
    被告丙○○供承明確在卷，而前開電錶外箱之封印、箱內瓦時計電錶之封印及乏
    時計電錶端子蓋封印Ｅ0000000均遭撬開損壞，電錶之齒輪受改動，致使
用電力計度失真（即使用電力多，而顯示度數少），經電腦分析發覺有異，於八
    十八年十一月九日經台灣電力公司人員前往上開麵包店查看電錶箱，始獲悉上情
    及依資料只可推出八十八年十一月九日前一年內，前述電錶計度有失真等情，則
    據證人即台灣電力公司稽查人員甲○○於警訊時、偵查中及原審證述無誤，並有
    用電實地調查書一紙、現場照片三幀附卷可稽。
三、原審為求慎重，曾要求台灣電力公司人員攜帶正常之電錶與上開麵包店外電錶箱
    內之電錶比對結果，亦發現正常之電錶其外有封印，且其內齒輪有二枚，上大下
    小，而上開電錶箱內瓦時計之電錶、乏時計之電錶，非但外表無封印，且其內二
    枚齒輪，均係上小下大，有卷附之勘驗筆錄及照片三幀為證，更顯示被告丙○○
    辯稱伊未以改動電錶齒輪，使之計度失真，進而竊取電力云云，與事實不符。又
    前述損壞封印，改動電錶齒輪之行為，需具備專業技術，當非一般人所能勝任，
    被告丙○○係從事麵包製造為業，復陳明其本身確無此技能，本件自係其僱請知
    情且具有改裝電錶能力之人所為，要無疑義。事證已明確，被告丙○○否認犯罪
    ，所辯顯係卸責之詞，不足遽採，其犯行洵堪認定。
四、按台灣電力公司係公營事業機構，其在用戶電錶外箱及電錶上所裝置之封印，既
    用以證明為電力公司所加封，即與刑法第二百二十條第一項所稱足以為表示其用
    意之證明者相當，自應以文書論，故核被告丙○○所為，係犯電業法第一百零六
    條第三款之罪及刑法第一百三十八條之罪，二罪間有方法結果之關係，依牽連犯
    之規定，應從一重之刑法第一百三十八條處斷。公訴人就前開犯行，漏未論及刑
    法第一百三十八條之罪，尚有未合。被告丙○○與具改裝電錶能力之不詳姓名人
    士，就前開犯行，有犯意之聯絡及行為之分擔，應論以共同正犯。
五、原審以被告犯行明確，而適用電業法與刑法上開法條及刑法第二十八條、第五十
    五條、第七十四條第一款，罰金罰鍰提高標準條例第一條前段之規定，並審酌被
    告犯罪之動機、目的、手段、所生危害及犯罪後之態度等一切情狀，判處有期徒
    刑參月，並以被告前未曾受有期徒刑以上刑之宣告，有臺灣彰化地方法院檢察署
    刑案資料查註紀錄表一紙在卷可稽，其經此教訓，應知警惕而無再犯之虞，認所
    宣告之刑，以暫不執行為適當，併予諭知緩刑貳年。其認事用法，洵無違誤，量
    刑亦屬允當適中。被告否認犯罪，上訴指摘原審判決不當，顯非有理由，應予駁
    回。又被告經本院合法傳喚，無正當之理由不到庭，爰不待其陳述，逕行判決。
六、據上論斷，應依刑事訴訟法第三百六十八條、第三百七十一條，判決如主文。
七、本案經檢察官乙○○到庭執行職務。
中      華      民      國    八十九     年      八       月    二十四  日
                                  臺灣高等法院臺中分院刑事第八庭
                                        審判長法  官  羅  得  村
                                              法  官  劉  榮  服
                                              法  官  古  金  男
右正本證明與原本無異。
如不服本判決應於收受送達後十日內向本院提出上訴書狀，其未述上訴之理由者並
得於提起上訴後十日內向本院補提理由書（均須按他造當事人之人數附繕本）。
                                              書記官  林  世  傑
中      華      民      國    八十九     年      八       月    二十五  日
                                                                        Ｄ


司法院資訊處製作；財團法人民間司法改革基金會備份。
